臺灣臺中地方法院刑事判決　　　　　　　96年度易字第2533號
公　訴　人　台灣臺中地方法院檢察署檢察官
被　　　告　丁○○
　　　　　　　　　　通訊地址：.
　　　　　　丙○○
　　　　　　乙○○
上　一　人
選任辯護人　郭隆偉律師
被　　 告　 甲○○
　　　　　　　　　　　樓
上列被告因詐欺案件，經檢察官提起公訴（95年度偵字第22776
號、96年度偵字第4235號），本院判決如下：
    主    文
丁○○、丙○○、乙○○、甲○○共同意為自己不法之所有，以
詐術使人將本人之物交付，丁○○處有期徒刑拾月，減為有期徒
刑伍月，如易科罰金，以銀元參佰元即新臺幣玖佰元折算壹日；
丙○○處有期徒刑捌月，減為有期徒刑肆月，如易科罰金，以銀
元參佰元即新臺幣玖佰元折算壹日；乙○○處有期徒刑伍月，如
易科罰金，以銀元參佰元即新臺幣玖佰元折算壹日，減為有期徒
刑貳月又拾伍日，如易科罰金，以銀元參佰元即新臺幣玖佰元折
算壹日；甲○○處有期徒刑肆月，如易科罰金，以銀元參佰元即
新臺幣玖佰元折算壹日，減為有期徒刑貳月，如易科罰金，以銀
元參佰元即新臺幣玖佰元折算壹日。
    犯罪事實
一、甲○○明知無資力清償債務，且無購車之真意，竟夥同經營
    中古汽車拆解、買賣業務之丁○○、丙○○等人及與南山人
    壽保險股份有限公司（下稱南山人壽公司）簽有承攬契約之
    信賴管理顧問公司承辦人員乙○○，共同基於意圖為自己不
    法所有之犯意聯絡，於民國95年1月17日，以甲○○購置汽
    車需用款項為由，由丁○○、丙○○等人，先提供車牌號碼
    A8-5906號自小客車（以下簡稱甲車）資料，透過乙○○向
    南山人壽公司申請辦理汽車貸款新台幣（下同）21萬元。南
    山人壽公司則依據承攬契約之約定，委託乙○○辦理勘車申
    貸業務，乙○○因而負有據實勘驗車輛現況，確實陳報勘車
    紀錄予南山人壽公司之義務。嗣因甲車證件無法齊備，丁○○、丙○○等2 人即提出換車申請貸款之要求，其等透過辦
    理汽車登記業務之第三人林保杏之介紹，由林保杏出面，於
    95年1月25日，向第三人林圳源經營之展行汽車公司，以95,
    000 元之代價，購買發生事故導致左後車身、右門、底盤部
    分受損且四輪均遭竊，尚待修復之車牌號碼W8-6727 號三菱
    牌自小客車（以下簡稱乙車）乙部，並登記在不知情之丁○○車行員工陳建成名下。丁○○、丙○○、甲○○、乙○○
    等4人，均明知乙車於95年2月28日以前均屬未修復狀態，並
    無30萬元之價值，竟由丁○○、丙○○、甲○○等3 人，共
    同製作不實之交易記錄，以不知情之陳建成擔任乙車之出賣
    人，由甲○○擔任買受人，並於契約載明汽車交易價格為30
    萬元，交易日期為95年1 月22日，藉以取信於南山人壽公司
    。
    乙○○則違背其應確實勘驗車輛現況之義務，竟為取得辦理
    動產擔保交易之獎金，明知未實際勘驗該車輛，仍配合丁○○等人，逕行委託不知情之同事戊○○，於其業務上所製作
    之中古車勘驗記錄表上，代填其於95年1 月23日，在臺中縣
    太平市○○○路○段216號勘驗乙車之不實事項，並在中古車
    勘車記錄表上第6 項：「車身是否有撞傷等，使車輛殘值嚴
    重減損之傷痕？」一欄中勾選「否」，再將上揭勘車記錄表
    、不實金額汽車交易契約書及其他甲○○身分證件等資料，
    送交南山人壽公司申請貸款，致使南山人壽公司陷於錯誤，
    誤認乙車確實有30萬元之價值，因而同意與甲○○訂立汽車
    貸款契約，並由甲○○提供乙車設定動產抵押契約，作為前
    揭貸款債務之擔保，雙方約定自95年1月27日起至99年2月27
    日止，分48期按月攤還本息。南山人壽公司並隨即於95年1
    月27日核撥貸款21萬元至陳建成之三信商業銀行成功分行帳
    戶（帳號：0000000000），再由丙○○協同陳建成，於同日
    至上揭銀行將21萬元款項提領交與丁○○，丁○○則取其中
    21,000元予甲○○作為報酬，其餘則由丁○○及丙○○取得
    ，乙○○亦因此而獲得由南山人壽公司支付予代辦公司之代
    辦費用1,000 元。甲○○於辦妥汽車貸款後，自始未取得乙
    車之占有，嗣後僅由丁○○代為繳納4 期分期款項，即未繼
    續繳納餘款，亦無法將車輛交由南山人壽公司進行拍賣取償
    ，致生損害於南山人壽公司。
二、案經南山人壽公司訴請臺灣臺中地方法院檢察署檢察官偵查
    起訴。
    理    由
一、訊據被告甲○○對於前揭犯事實，均坦承不諱；另被告乙○○固坦承因為便宜行事，於送件辦理核貸前未仔細勘驗車輛
    ，惟否認與被告丁○○、丙○○、甲○○等人有何共同詐欺
    之犯行，辯稱伊確實曾勘驗該車，僅係勘驗不確實；至被告
    丁○○及丙○○則矢口否認犯罪，被告丁○○辯稱：伊未隱
    瞞車輛有毀損等情，係因年關將至故提前辦理汽車貸款，並
    未左右乙○○對汽車現況之判斷，事後確實有將汽車修復並
    交予甲○○使用；而被告丙○○則辯稱：知道汽車有損壞，
    但伊確實有陪同被告乙○○驗車，公司是在汽車修復後才賣
    出，本件伊僅係幫忙送件云云。
二、經查：上揭犯罪事實，業據被告甲○○於本院審理中供稱：
    丁○○、丙○○找我辦車貸，..... 過幾天就拿了2萬1千元
    給我當報酬，從頭到尾我都沒有見過貸款購買的汽車，也沒
    有交給我使用過，也沒有人找我去勘估前開車輛，貸款撥到
    人頭陳建成的帳戶後是由丁○○及丙○○領走等語綦詳（本
    院96年10月5日審判筆錄第4頁）。其餘被告固執前揭情詞辯
    解，惟查：
  (一)乙車係於95年1 月25日始經由林保杏之介紹，由林圳源所屬
    之展行汽車公司以95,000元之價格，出賣予被告丁○○，並
    由被告丁○○借用其車行不知情之員工陳建成之名義為買受
    人，與林圳源簽定買賣契約等情，業據證人林圳源、林保杏
    於檢察官偵查時證述明確（96年度偵字第4235號卷第10-11
    頁）（95年度偵字第22776號卷第86-87頁），並有買賣合約
    書1紙在卷可參（95年度偵字第22776號卷第88頁）。又被告
    丁○○以陳建成之名義購入該車當時，四輪均遭竊、左後車
    身、右門、底盤均受損，並未修復之事實，除記載於上開買
    賣契約書外，並據證人林圳源於前開檢察官偵訊時證述屬實
    。
  (二)被告丙○○於本院審理中以證人之身分應訊時固證稱：確實
    有陪同被告乙○○前往勘驗該車，勘驗時汽車輪胎均在，僅
    有右後側有擦撞痕跡云云，惟查：丙○○證述勘驗該車當天
    伊係騎機車前往，而被告乙○○則是開車載其女友一同前往
    （本院96年10月5 日審判筆錄第10頁），已與被告乙○○供
    稱：勘驗該車當天伊係騎機車一人獨自前往，而丙○○則係
    開車前往之說詞互不一致（本院同日筆錄第12頁）。且證人
    丙○○及被告乙○○均稱：勘驗汽車當天就前往甲○○之工
    作場所辦理對保等語（本院同日筆錄）。再參照卷附車輛動
    產抵押暨借款契約書顯示，其上所記載之對保日期為95年1
    月17日（95年度偵字第22776號卷第3頁），則依丙○○及乙○○2人之說詞，所稱勘驗乙車之時間應為95年1月17日。惟
    查，乙車於95年1 月25日以前，尚在原車主林圳源開設之展
    行汽車公司，尚未出賣予丁○○，且4 輪均遭竊，尚未修復
    等情，已如前述，則被告乙○○、丙○○2人如何能在95年1
    月17日就前往勘驗。更何況，依卷附由乙○○委由戊○○所
    代填之中古汽車勘驗記錄表顯示，勘驗之日期記載為95年1
    月23日（95年度偵字第22776號卷第68頁），亦與被告2人所
    稱95年1月17日即前往勘驗乙車之日期不相符合。
  (三)至於被告丁○○辯稱：該汽車確實有修復，並提出速利擎汽
    車專業保養修護平價中心派工單（即委修單）一紙為憑（見
    96年度偵字第4235號卷第55頁）。惟查：該委修單記載車輛
    修護完成交車之日期為95年2月28日，且底盤受損，有做鈑
    金及局部烤漆，修理費用高達5、6萬元，亦據證人即維修廠
    之老闆周富寅證述在卷（本院同日審判筆錄第13頁）。換言
    之，被告丙○○陪同被告乙○○於95年1 月17日前往勘驗乙
    車時，亦不可能看到一部如中古車勘車記錄表所載「車身並
    無撞傷，使車輛殘值嚴重減損」之汽車。
  (四)茲再比對卷附另一紙中古車勘車記錄表（95年度偵字第2277
    6號卷第62頁），其上記載之勘驗汽車車牌號碼原為A8-5906
    （即甲車），勘驗日期為95年1月17日，其後又在該勘車記
    錄表上記載「換車（W8-6727）日期：95.元.23 」。可知：
    本件被告等人原係以甲車辦理貸款，並已於95年1 月17日對
    甲車進行勘驗及對保後，因證件不齊，無法核貸，乃更換以
    乙車辦理貸款，卻於換車後，未確實於95年1 月23日進行勘
    驗之情況下，仍由被告乙○○委託不知情之戊○○代填新的
    勘車記錄表，使南山人壽公司誤以為買賣之車輛完好，而核
    撥貸款等情，自堪認定。
  (五)又查，本件係由被告丁○○先出資向林圳源之展行汽車公司
    購買事故車（乙車），且由被告丁○○提供車行員工陳建成
    作為買賣汽車之人頭戶；至於丙○○除負責送件外，於銀行
    核撥貸款21萬元入陳建成帳戶後，係由丙○○負責提領一情
    ，並據證人陳建成於偵訊中證述明確（95年度偵字第22776
    號卷第128 頁）；另被告甲○○則配合佯稱購買汽車，並因
    而獲取被告丁○○、丙○○交付之酬勞21,000元，其餘款項
    則由被告丁○○、丙○○取走等情，亦據被告甲○○供承在
    卷（本院96年10月5日審判筆錄第4頁）；至於被告乙○○雖
    未直接獲取貸款之利益，惟其不諱言，因接辦此案可獲得南
    山人壽公司給付予代辦公司人員之獎金1,000 元（本院同日
    筆錄第19頁），對其業績不無助益。再參以被告乙○○就第
    一部車即甲車辦理車貸時，已知應確實勘驗後再辦理對保、
    送件，卻於換車後，未遵守法定程序，填載不實之勘驗記錄
    ，顯係為求績效而故意配合其餘被告之犯行，且勘驗車輛合
    格與否，關係南山人壽公司是否核貸，在辦理汽車貸款之過
    程，驗車實為一重要之環節，則被告乙○○就上開行為，自
    應認與其餘3名被告有犯意聯絡及行為分擔，至為灼然。
三、綜上所述，被告丁○○、丙○○及乙○○之辯解均不足採信
    ，此外，復有車輛動產抵押暨借款契約書、動產擔保交易抵
    押設定登記申請書、新領牌照登記書、繳款記錄、存證信函
    、外訪報告單及相片、南山人壽公司與被告乙○○之承攬契
    約書、南山人壽汽車貸款申請書各1 份、友邦資融股份有限
    公司/南山人壽中古車勘車記錄表2 份、車牌號碼W8-6727號
    汽車過戶登記書2份、三信商業銀行回覆之函文及帳戶00000
    00000 帳號開戶基本資料及交易明細表等（均影本）附卷可
    稽，本件事證明確，被告4人犯行，應堪認定。
四、新舊法比較之說明：
    被告4人行為後，刑法部分條文業於94年2月2日修正公布，
    並自95年7月1日起施行。本次刑法修正之比較新舊法，應就
    罪刑有關之共犯、未遂犯、想像競合犯、牽連犯、連續犯、
    結合犯，以及累犯加重、自首減輕暨其他法定加減原因（如
    身分加減）與加減例等一切情形，本於統一性及整體性原則
    ，綜其全部罪刑之結果而為比較，亦有最高法院95年度第8
    次刑庭會議決議可資參照，是以：
    (一)刑法第2條第1項部分：
      修正後刑法第2條第1項規定，已將新舊法律適用之「從新
      從輕」原則，改採「從舊從輕」原則，而此規定僅係規範
      行為後法律變更所生新舊法律比較適用之準據法，並非實
      體刑罰法律，自不生行為後法律變更之比較適用之問題，
      應逕行適用新法第二條第一項之規定，為「從舊從輕」之
      比較。
    (二)刑法第339條法定刑為罰金部分：
      1.修正後刑法第33條第5 款規定「罰金：新臺幣一千元以
        上，以百元計算之。」，與修正前刑法第33條第5 款規
        定「罰金：一元以上。」不同。比較新舊法結果，以舊
        法較有利於行為人，故依刑法第2條第1項前段規定，自
        應適用行為時之法律即修正前刑法第33條第5 款規定決
        定其罰金部分之法定刑。
      2.法定刑為罰金之提高標準之新舊法適用：
        被告行為後，刑法施行法增訂第1條之1，考其立法理由
        ，係為因應刑法施行後，依刑法總則第33條第5 款規定
        ，罰金貨幣單位已改為新臺幣，是以分則編各罪所定罰
        金之貨幣單位，自應配合上開規定修正，為使罰金數額
        趨於一致，避免衍生新舊法比較適用問題，以緩和實務
        適用法律之衝擊，於不變動罰金數額之前提下，而為制
        定，換言之，刑法施行法第1條之1係在替代罰金罰鍰提
        高標準條例部分條文，與適用罰金罰鍰提高標準條例之
        結果相同，對於被告而言並不發生有利或不利之問題，
        僅係將貨幣單位由銀元改為新臺幣，並非法律變更刑度
        之條文，當無須就新舊法比較適用（臺灣高等法院暨所
        屬法院95年法律座談會刑事類提案第16至19號研討結果
        可資參照）。
    (三)刑法第28條共同正犯部分：
      修正前刑法第28條規定：「二人以上共同『實施』犯罪之
      行為者，皆為共同正犯。」，修正後則規定：「二人以上
      共同『實行』犯罪之行為者，皆為共同正犯。」，將舊法
      之「實施」修正為「實行」。原「實施」之概念，包含陰
      謀、預備、著手及實行等階段之行為，修正為僅共同實行
      犯罪行為始成立共同正犯。是新法共同正犯之範圍縮小，
      排除陰謀犯、預備犯之共同正犯。但本件被告係基於犯意
      聯絡，共同實行前開犯行而言，不論新法、舊法，均構成
      共同正犯，上述刑法第28條之修正內容，對於被告並無「
      有利或不利」之影響，依前述說明，自無適用修正後刑法
      第2條第1項之規定為比較新舊法適用之必要。
    (四)刑法第55條牽連犯部分：
      新法業已刪除刑法第55條牽連犯之規定。本案被告乙○○
      犯有數罪且各罪間有牽連關係之情形（詳後述），如依修
      正前之規定，應從一重論處。若依修正後之刑法，既已刪
      除牽連犯之規定，則所犯各罪，應依數罪併罰之規定分論
      併罰。比較新舊法之規定，修正後之規定並非較有利於被
      告，應適用修正前之規定論罪。
    (五)刑法第41條第1項部分：
      修正前刑法第41條第1項前段規定：「犯最重本刑為五年
      以下有期徒刑以下之刑之罪，而受六個月以下有期徒刑或
      拘役之宣告，因身體、教育、職業、家庭之關係或其他正
      當事由，執行顯有困難者，得以一元以上三元以下（按指
      銀元）折算一日，易科罰金。」，又被告行為時之易科罰
      金折算標準，修正前罰金罰鍰提高標準條例第二條前段（
      現已刪除）規定，就其原定數額提高為一百倍折算一日，
      則本件被告行為時之易科罰金折算標準，應以銀元三百元
      折算一日，經折算為新臺幣後，應以新臺幣九百元折算為
      一日。惟修正後之刑法第41條第1項前段則規定：「犯最
      重本刑為五年以下有期徒刑以下之刑之罪，而受六個月以
      下有期徒刑或拘役之宣告者，得以新臺幣一千元、二千元
      或三千元折算一日，易科罰金。」比較修正前後之易科罰
      金折算標準，以95年7月1日修正公布施行前之規定，較有
      利於行為人，則應依刑法第2條第1項前段，適用修正前刑
      法第41條第1項前段及罰金罰鍰提高標準條例第2條規定，
      定其折算標準。
    (六)綜上，本次刑法修正之比較新舊法結果，仍以修正前刑法
      之規定較有利於被告，揆諸首揭說明，均應一體適用修正
      前刑法之規定。
五、核被告丁○○、丙○○、乙○○及甲○○等4 人所為，均係
    犯刑法第339條第1項之詐欺取財罪。被告乙○○另因受託辦
    理汽車勘驗，竟於其業務上所製作之中古車勘驗記錄表為不
    實之登載，並持以向南山人壽公司行使，所為另犯刑 法 第
    216條、215條之行使業務登載不實文書罪。其登載不實之低
    度行為，為行使之高度行為所吸收，不另論罪，被告乙○○
    利用不知情之戊○○代填記錄表，為間接正犯。公訴人固未
    論以被告行使業務登載不實文書之罪名，惟起訴書業已敘及
    此部分之犯罪事實，應認已經起訴，本院自當併予裁判。又
    被告乙○○行使業務登載不實之犯行，與詐欺取財之行為間
    ，具有方法與目的之牽連關係，應依修正前刑法第55條之規
    定，從一重論以詐欺取財罪。被告4 人就上開詐欺取財之犯
    行，具有犯意聯絡及行為分擔，為共同正犯。爰審酌被告4
    人以不實之勘車及買賣交易記錄，詐騙南山人壽公司核撥貸
    款並給付代辦費用，事後僅繳納4期貸款，尚餘196,743元未
    清償（詳見95年度偵字第22776號卷第7頁），且因無實際之
    汽車交易，造成南山人壽公司無從就該汽車實施動產抵押拍
    賣取償。而被告丁○○實為本件之主謀，與丙○○2 人獲取
    之不法所得亦最高；另被告林建成僅擔任人頭買受人，獲取
    21,000元之報酬，且犯後坦承犯行；至於被告乙○○雖僅獲
    得代辦費用1,000 元，惟其配合出具不實之勘車記錄，實為
    本件詐欺遂行之關鍵等一切情狀，分別量處如主文所宣告之
    刑，以資儆懲。又被告4人犯罪之時間為95年1月間，均在96
    年4 月24日以前，合於中華民國96年罪犯減刑條例得予減刑
    之要件，均應依該條例第2 條第1項第3款之規定，減其刑期
    1/2，並均諭知易科罰金之折算標準。
六、至於被告乙○○固係受託辦理勘車業務，違背委任事項致生
    損害他人利益，有涉犯背信罪之虞，然刑法上之背信罪為一
    般的違背任務之犯罪，若為他人處理事務，意圖為自己或第
    三人不法之所有，以詐術使他人交付財物者，應成立詐欺罪
    ，不能論以背信罪（63年台上字292 號判例參照），亦附此
    敘明。
據上論斷，應依刑事訴訟法第299條第1項前段，刑法第2條第1項
、第28條、第339條第1項、第216條、第215條、（修正前）第55
條、(修正前)第41條第1項前段，罰金罰鍰提高標準條例第1條前
段、(修正前)第2條，中華民國罪犯減刑條例第2條第1項第3款、
第7條、第9條，判決如主文。
中　　華　　民　　國　　96　　年　　10　　月　　26　　日
                  刑事第六庭  審判長法官　洪俊誠
                                    法官　唐敏寶
                                    法官　高英賓
上正本證明與原本無異。
如不服本判決，應於收送達後10日內向本院提出上訴書狀（應敘
述具體理由並附繕本）。
上訴書狀如未敘述理由，應於上訴期間屆滿後20日內補提理由書
於本院。
　                                書記官  司立文
中　　華　　民　　國　　96　　年　　10　　月　　26　　日
附錄論罪科刑法條：
中華民國刑法第339條
意圖為自己或第三人不法之所有，以詐術使人將本人或第三人之
物交付者，處5年以下有期徒刑、拘役或科或併科1千元以下罰金
。
以前項方法得財產上不法之利益或使第三人得之者，亦同。
前二項之未遂犯罰之。
中華民國刑法第215條
從事業務之人，明知為不實之事項，而登載於其業務上作成之文
書，足以生損害於公眾或他人者，處3年以下有期徒刑、拘役或5
百元以下罰金。
中華民國刑法第216條
行使第 210 條至第 215 條之文書者，依偽造、變造文書或登載
不實事項或使登載不實事項之規定處斷。
